【裁判字號】    90,交聲,7
【裁判日期】    900307
【裁判案由】    交管條例聲異
【裁判全文】
臺灣板橋地方法院交通事件裁定                          九十年度交聲字第七號
    原處分機關  交通部公路局臺北區監理所板橋監理站
    異  議  人
    即受處分人  甲○○
右列受處分人因違反道路交通管理處罰條例案件，對於交通部公路局臺北區監理所板
橋監理站八十九年十二月十一日所為之處分（板監五字第四一－ＡＢＶ八二九五二五
號），聲明異議，本院裁定如左：
    主  文
異議駁回。
    理  由
一、本件異議意旨如異議聲明書所載（如附件）。
二、按汽車駕駛人轉彎時，不依標誌、標線、號誌指示者，處二百元以上六百元以下
    罰鍰，道路交通管理處罰條例第四十八條第一項第二款定有明文。查本件異議人
    甲○○於八十九年十一月二十三日十三時四十分許，駕駛車號ＤＯＣ－二七二號
    輕型機車，在臺北市○○○路與愛國東路口，因未遵循機車兩段式左轉標誌前行
    至機車左轉待轉區停等待轉，而逕駛至路口中心處直接左轉，為臺北市政府警察
    局大安分局服勤警員陳建勛當場攔獲，而予掣單舉發，有舉發通知單一件附卷可
    證。異議人雖辯稱：該路段為二線道路段，設置二段式左轉標誌非但於法無據，
    且違反比例原則侵害人民之憲法權利，歧視機車行車人法益，該路段待轉區之設
    計亦屬不良，行車人須向右前方四十五度角方向前行始能至待轉區待轉，反生不
    便及危險云云。然查：機慢車兩段左轉標誌，用以告示左轉機器腳踏車或慢車駕
    駛人應遵照號誌指示，在號誌顯示允許直行時先行駛至右前方路口之左轉待轉區
    等待左轉，俟該方向號誌顯示允許直行後，再行續駛，以兩段方式完成左轉。本
    標誌設於實施機慢車兩段左轉路口附近顯明之處，並配合劃設機慢車左轉待轉區
    ○○○道路交通標誌標線號誌設置規則第六十五條第一項定有明文。而沿臺北市
    ○○○路將至金山南路口前，於道路右側設有機慢車兩段左轉標誌，於愛國東路
    與金山南路交岔口道路中央處亦有設置，均以適當大小標誌牌牌設於明顯之處，
    且於愛國東路靠右前行至金山南路方向，有以白線劃設待轉區，此經本院囑警於
    該路口實地攝得照片三禎附卷可稽，是本路口機慢車兩段左轉之標誌、標線設計
    於法並無違誤。雖依異議人所製現場圖所示，機車行車人須往右前方四十五度角
    行駛始能至待轉區，多有不便並有危及安全之虞；然依前揭照片所示，該待轉區
    之劃設雖因配合加油站之設計將待轉區往後，確有不便於機車行車方向之處，然
    其劃設位置在行車停止線及行人穿越道之前，於配合路口燈號指示行車方向正常
    行駛之下，尚不致有危及安全之虞，顯已慮及該路口車流量、車速、行車安全等
    考量而設置，雖其設計上仍有不便利行車人之處，但難據以指謫其有何違法失當
    之處。異議人僅憑空指責設計於法無據、顯有不當云云，自無理由。至於異議人
    指陳機車兩段式左轉之設計有侵害人民憲法上「行的自由」權利云云，因人民之
    自由權利，於維持社會秩序、增進公共利益所必要之考量下，得以法律限制之，
    憲法第二十三條可資參酌，是上述道路交通標誌標線號誌設置規則，自非不得於
    合比例原則、法律保留原則之考量下以法規範限制人民權利，異議人自不得僅憑
    一己之推想，恣以其有「行的自由」而逕指法令有違反憲法情事，就此應附以敘
    明。
三、綜上所述，原處分機關依首揭規定裁處異議人罰鍰新臺幣六百元，核無違誤或不
    當。本件異議為無理由，應予駁回。
四、據上論斷，應依道路交通案件處理辦法第十九條規定，裁定如主文。
中      華      民      國      九十      年      三      月      七    日
                              臺灣板橋地方法院交通法庭
                                      法  官  林漢強
右正本證明與原本無異
如不服本裁定應於送達後五日內向本院提出抗告狀
                                      書記官  黃大千
中      華      民      國      九十      年      三      月      七    日


司法院資訊處製作；財團法人民間司法改革基金會備份。
